【裁判字號】    90,訴,181
【裁判日期】    900404
【裁判案由】    毒品危害防制條例
【裁判全文】
臺灣彰化地方法院刑事判決                            九十年度訴字第一八一號
    公  訴  人  臺灣彰化地方法院檢察署檢察官
    被      告  甲○○
右列被告因毒品危害防制條例案件，經檢察官提起公訴（八十九年度毒偵字第六四○
四號），本院判決如左：
    主  文
甲○○施用第一級毒品，處有期徒刑柒月，扣案之注射針筒貳支沒收。又施用第二級
毒品，處有期徒刑伍月，扣案之安非他命參包（毛重貳點伍公克）、殘留安非他命之
玻璃吸食器壹支沒收銷燬之，吸食過濾器壹組沒收。應執行有期徒刑拾月，扣案之安
非他命參包（毛重貳點伍公克）、殘留安非他命之玻璃吸食器壹支沒收銷燬之，注射
針筒貳支、吸食過濾器壹組沒收。
    事  實
一、甲○○前於民國八十八年一月間，因非法施用第二級毒品安非他命案件（一犯）
    ，經依本院以八十八年毒聲字第二五五號裁定送觀察、勒戒後，認無繼續施用毒
    品之傾向，業經台灣彰化地方法院檢察署檢察官於八十八年二月四日以八十八年
    度偵字第九七七號不起訴處分確定，旋復於八十八年十月間，再次因施用第二級
    毒品安非他命案件（二犯），經台灣彰化地方法院檢察署檢察官於八十八年十一
    月二十二日以八十八年度毒偵字第一五四六號案件提起公訴，並由本院以八十九
    年度易字第六四號判決判處有期徒刑四月，於八十九年二月廿九日確定，並因同
    一案件經本院裁定令入戒治處所施以強制戒治一年，經解送台灣雲林戒治所施以
    強制戒治，屆滿三月，其成效經評定為合格，再由本院裁定其停止戒治，所餘戒
    治期間，付保護管束，直至八十九年十一月廿九日執行期滿；惟甲○○仍不知悔
    改，於八十九年十二月一日，在彰化縣北斗鎮○○路東青新村一○○號住處內，
    以海洛因混合開水置入注射針筒內施打之方式，施用第一級毒品海洛因一次；又
    另行起意，於上開同一時地，以將安非他命置於玻璃吸食器內用火燒烤，吸食其
    氣體之方式，施用第二級毒品安非他命一次，嗣至同年月廿六日下午十三時許，
    經員警持台灣彰化地方法院檢察署檢察官核發之搜索票前往其住處執行搜索時，
    在其房間內當場查獲第二級毒品安非他命三包（毛重二．五公克）、殘留毒品安
    非他命之玻璃吸食器一支、其所有供施用安非他命之吸食過濾器一組、供施用海
    洛因之注射針筒二支等物。
二、案經彰化縣警察局北斗分局報告台灣彰化地方法院檢察署檢察官偵查起訴。
    理  由
一、訊據被告對於右揭犯罪坦承不諱，並有查獲之第二級毒品安非他命三包（毛重二
    ．五公克）、殘留毒品安非他命之玻璃吸食器一支、過濾器一組、注射針筒二支
    等物扣案可資佐證，雖被告於查獲當日經警採尿送驗後，甲基安非他命及海洛因
    皆呈陰性反應，惟查：海洛因施打入人體，經新陳代謝作用又可分解生成嗎啡，
    故海洛因在進入人體後，係以嗎啡形態排於尿液中，又一般人施打海洛因後，於
    尿中檢出煙毒反應時效，須視施打量多少及個人代謝分泌情況而定，施打量多者
    ，於施打後四、五日仍有可能檢出煙毒反應；施打量少者，可能在二十四小時後
    ，即難發現煙毒反應，且個人體質之不同，亦會影響檢出時效，有法務部調查局
    七十九年二月二十七日陸(一)第四○二八八一號函可資參照，是凡經採尿檢驗有
    嗎啡陽性反應者，應可認其人於採尿前之五日內有施用海洛因；又常人如未吸用
    安非他命，其尿水應無安非他命反應，倘有吸用者，約百分之七十於二十四小時
    內自尿中排出，約百分之九十於九十六小時自尿中排出，故推算吸用時間距採尿
    時間最長可能不會超過四日，此有行政院衛生署藥物食品檢驗局八十一年二月八
    日藥檢壹字第○○一一五六號函可資參照，是經採尿檢驗有甲基安非他命陽性
    反應者，通常可認其人於採尿前之四日內有施用安非他命。經查被告為警查獲當
    日為八十九年十二月二十六日，距被告於自白施用毒品之日即八十九年十二月一
    日，已達二十六日，參照上揭說明，其檢驗結果皆呈陰性反應，核與常理相符，
    則被告於本院之自白，核與事實相符，應堪採信。又查被告曾於民國八十八年一
    月間，因施用毒品案件，經本院裁定送勒戒處所觀察、勒戒後，認無繼續施用毒
    品之傾向，由台灣彰化地方法院檢察署檢察官於八十八年二月四日以八十八年度
    偵字第九七九號為不起訴處分；其復於八十八年十月間，再次因施用第二級毒品
    安非他命案件，經台灣彰化地方法院檢察署檢察官於八十八年十一月二十二日以
    八十八年度毒偵字第一五四六號案件提起公訴，並由本院以八十九年度易字第六
    四號判決判處有期徒刑四月，於八十九年二月廿九日確定，並因同一案件經本院
    裁定令入戒治處所施以強制戒治一年，經解送台灣雲林戒治所施以強制戒治，屆
    滿三月，其成效經評定為合格，再由本院裁定其停止戒治，所餘戒治期間，付保
    護管束，直至八十九年十一月廿九日執行期滿等情，有台灣高等法院被告全國前
    案紀錄表、台灣彰化地方法院檢察署刑案資料查註紀錄表、本院八十九年度易字
    第六四號判決及台灣彰化地方法院檢察署八十八年度偵字第九七九號不起訴處分
    書在卷足憑，本件事證明確，被告於五年內三犯施用第一級毒品及第二級毒品之
    犯行洵堪認定。
二、按海洛因屬毒品危害防制條例第二條第二項第一款所定之第一級毒品；安非他命
    則係同條項第二款所定之第二級毒品。被告三犯施用海洛因及安非他命之行為，
    係犯毒品危害防制條例第十條第一項之施用第一級毒品罪及同條第二項之施用第
    二級毒品罪。被告為施用而持有第一級毒品海洛因及第二級毒品安非他命，其持
    有之低度行為均應為施用之高度行為所吸收，皆不另論罪。被告所犯上開二罪，
    犯意各別，犯罪構成要件不同，應分論併罰。爰審酌被告犯罪後坦承犯行，惟已
    有施用毒品案件經送觀察、勒戒及強制戒治之紀錄，竟無視國家對於杜絕毒品犯
    罪之禁令，再度非法施用足以導致精神障礙及生命危險之成癮性毒品，顯見自制
    力甚低，所為對個人身心戕害甚鉅，暨其生活狀況、品行、智識程度、犯罪之動
    機、目的、手段、所生危害及犯罪後之態度等一切情狀，分別量處如主文所示之
    刑，並定其應執行之刑，以示懲儆。扣案之第二級毒品安非他命三包（毛重二．
    五公克）、殘留毒品安非他命之玻璃吸食器一支（因吸食器內殘留部分難以析離
    而全部視為毒品）係第二級毒品，應併依毒品危害防制條例第十八條第一項前段
    之規定，諭知沒收銷燬。而扣案之注射針筒二支、吸食過濾器一組為被告所有，
    供施用毒品所用之物，應依刑法第三十八條第一項第二款規定宣告沒收。
三、至公訴意旨另以：被告自八十九年十二月二日起至同年月二十日止，連續施用第
    一級毒品海洛因及第二級毒品安非他命，因認被告此部分涉有連續施用第一級毒
    品及第二級毒品之犯行。按犯罪事實應依證據認定之，無證據不得推定其犯罪事
    實，又被告之自白不得作為有罪判決之唯一證據，仍應調查其他必要之證據，以
    察其是否與事實相符，刑事訴訟法第一百五十四條、第一百五十六條第二項定有
    明文。公訴人認被告涉有本件犯罪，無非以被告於警訊及偵查中之自白為主要依
    據，惟查被告於本院審理中僅自承於八十九年十二月一日各施用海洛因、安非他
    命一次之犯行，且被告於八十九年二月二十六日為警查獲當日，經警採其尿液送
    驗結果，嗎啡及甲基安非他命均呈陰性反應，則被告於警訊及偵查中之自白是否
    與事實相符非無疑問。此外復查無其他積極證據，足證被告確有此部分施用毒品
    之情事，自不得僅以被告之自白，即認被告有此部分施用毒品之犯行，被告此部
    分犯罪尚屬不能證明，惟公訴人認此部分與前開科刑部分有裁判上一罪之關係，
    爰不另為無罪之諭知，併此敘明。
四、據上論斷，應依刑事訴訟法第二百九十九條第一項前段，毒品危害防制條例第十
    條第一項、第二項、第十八條第一項前段，刑法第十一條前段、第五十一條第五
    款、第三十八條第一項第二款，判決如主文。
本案經檢察官黃秉鈞到庭執行職務。
中      華      民      國    九十      年      四      月      四      日
                                      台灣彰化地方法院刑事第二庭
                                          審判長法官    林  欽  章
                                          法      官    李  水  源
    法      官    紀  佳  良
右正本證明與原本無異。
如不服本判決，應於判決送達後十日內向本院提出上訴狀( 須附繕本 )。
                                          法院書記官    鄭  智  文
中      華      民      國    九十      年      四      月     十一     日
毒品危害防制條例第十條：
施用第一級毒品者，處六月以上五年以下有期徒刑。
施用第二級毒品者，處三年以下有期徒刑。


司法院資訊處製作；財團法人民間司法改革基金會備份。
